【裁判字號】    97,簡上,151
【裁判日期】    970910
【裁判案由】    詐欺
【裁判全文】
臺灣新竹地方法院刑事判決             97年度簡上字第151號
上  訴  人  臺灣新竹地方法院檢察署檢察官
被      告  甲○○
上列上訴人因被告詐欺案件，不服本院中華民國97年5 月30日97
年度竹簡字第413 號簡易判決（聲請簡易判決處刑案號：96年度
偵字第7147號），提起上訴，本院管轄之第二審合議庭判決如下
：
    主  文
原判決撤銷。
甲○○幫助意圖為自己不法之所有，以詐術使人將本人之物交付
，未遂，處有期徒刑月，如易科罰金，以新臺幣壹仟元折算壹
日。緩刑貳年。並向指定之公益團體、地方自治團體或社區提供
捌拾小時之義務勞務。緩刑期間付保護管束。
    事  實
一、甲○○知悉邇來詐騙歪風猖狂，詐騙集團多利用他人所申辦
    之金融機構帳戶（俗稱人頭帳戶），誘使被害人將現金轉入
    該集團所使用之人頭帳戶後，再層層轉領以逃避追緝，故其
    可預見將自己之金融機構帳戶提供予陌生人使用，可能成為
    詐騙集團使用之犯罪工具，竟仍不違背其本意，基於幫助他
    人詐欺之犯意，於民國96年10月間某日，在新竹市○○路附
    近某大樓內，以新臺幣（下同）5,000 元代價，將其在渣打
    國際商業銀行延平簡易分行所開設帳號000000000000號帳戶
    之存摺、提款卡及密碼，提供予友人曾正安（音譯）轉售給
    真實姓名年籍不詳之詐欺集團成員使用。嗣於96年11月1 日
    凌晨1 時許，某詐欺集團成員撥打電話予乙○○，佯稱係其
    子鄭力瑋所服役軍中之輔導長，聲稱其子與軍中同袍共3 人
    出差至臺中，與他人發生衝突後，將對方打成重傷，每位家
    長須支付8 萬3 千元，3 人共支付25萬元，對方始願和解，
    並要求乙○○匯款8 萬3 千元至甲○○前開銀行帳戶內，致
    乙○○陷於錯誤，遂依該詐騙集團成員之指示持金融卡前往
    自動櫃員機操作，欲轉帳至甲○○前開銀行帳戶，因乙○○
    所持之金融卡未申請轉帳功能，致未轉帳成功而未遂，嗣經
    乙○○向其子所服役憲兵隊查證，始發現係詐騙集團所為，
    惟為凍結甲○○前開渣打國際商業銀行帳戶，而於96年11月
    1 日上午9 時49分存款1 元至該帳戶，並報警處理，詐騙集
    團成員始未得逞。
二、案經新竹市警察局第一分局報請臺灣新竹地方法院檢察署檢
    察官偵查聲請簡易判決處刑。
    理  由
一、程序部分：本件被告甲○○經合法傳喚，無正當理由而不到
    庭，依刑事訴訟法第455 條之1 第3 項、第371 條規定，爰
    不待其陳述，逕行判決。
二、上開事實，業據被告於原審法官訊問時坦白承認（見原審卷
    第12至13頁），且據告訴人乙○○於警詢中指訴甚詳（見臺
    灣新竹地方法院檢察署96年度偵字第7147號卷第7 至8 頁）
    ，並有渣打國際商業銀行96年11月14日渣打商銀SD字第0960
    1313號函暨所附被告開戶基本資料及帳戶往來明細、新竹市
    警察局第一分局西門派出所一般案件陳報單、臺北市政府警
    察局中山分局中山二派出所陳報單及受理詐騙帳戶通報警示
    簡便格式表、渣打國際商業銀行聯行往來收執聯、內政部警
    政署反詐騙案件紀錄表、臺北市政府警察局中山分局中山二
    派出所受理刑事案件報案三聯單各1 紙在卷可稽（見上開偵
    查卷第8 至13頁、第14至16頁、第17頁、第19至21頁）。是
    被告自白有上開各項證據足資佐證，堪認與事實相符，可資
    採信。綜上，本案事證明確，被告犯行洵堪認定，應予依法
    論罪科刑。
三、核被告交付帳戶存摺及提款卡供人不法使用，顯係基於幫助
    他人詐欺取財之不確定犯意，且其所為提供帳戶存摺及提款
    卡之行為亦屬刑法詐欺取財罪構成要件以外之行為，是認其
    應係以幫助他人犯罪之意思而參與犯罪構成要件以外之行為
    ，惟告訴人依該詐騙集團成員之指示持金融卡至自動櫃員機
    前操作，欲轉帳至被告前開銀行帳戶時，因告訴人所持之金
    融卡未申請轉帳功能，致未轉帳成功而未遂，嗣經告訴人查
    證後，而僅存款1 元至上揭帳戶內，因認該詐欺集團所為詐
    欺取財行為尚屬未遂階段。核被告所為，係犯刑法第339條
    第3項、第1項、第30條第1項之幫助詐欺取財未遂罪（聲請
    書誤載為刑法第339條第1項、第30條第1項之幫助詐欺取財
    罪，業經公訴人於原審當庭更正）。被告幫助他人詐欺取財
    犯行，為幫助犯，依刑法第30條第2項規定，按正犯之刑減
    輕之。原審依上開事證，予以論罪科刑，固非無據，然按：
    受緩刑之宣告，有執行刑法第74條第2項第5款至第8款所定
    事項者應於緩刑期間付保護管束，為刑法第93條第1項第2款
    所明文。本件原審既依刑法第74條第2項第5款規定，諭知被
    告緩刑2年，並諭知應向指定之公益團體、地方自治團體或
    社區提供80小時之義務勞務，則應依據前揭刑法第93條第1
    項第2款規定，同時諭知於緩刑期間付保護管束，原審漏未
    為此諭知，容有未洽。依上所陳，公訴人上訴意旨，指摘原
    判決適用法律不當，為有理由，原判決既有上開可議之處，
    即屬無可維持，應由本院予以撤銷改判。爰審酌被告明知詐
    欺集團時有利用人頭帳戶詐取款項之情事，竟仍恣意提供上
    開銀行帳戶予不詳人士使用，助長他人犯罪，應予責難，惟
    未造成告訴人財產損失，又被告因一時經濟困難而出售上開
    帳戶資料，於原審調查中終能坦承犯行，認有悔悟之意，暨
    犯後態度等一切情狀，量處如主文第2項所示之刑，並諭知
    易科罰金之折算標準。末查被告前未曾因故意犯罪受有期徒
    刑以上刑之宣告，此有臺灣高等法院被告前案紀錄表1份在
    卷可查，其因一時失慮致罹刑章，經此刑之宣告後當知所警
    惕，而無再犯之虞，故本院認為前開對被告宣告之刑，以暫
    不執行為適當，爰併予宣告緩刑2年，以勵自新；另為使其
    深切反省，爰依刑法第74條第2項第5款之規定，諭知被告向
    指定之公益團體、地方自治團體或社區提供80小時之義務勞
    務，並依刑法第93條第1項第2款諭知緩刑期間付保護管束。
四、據上論斷，應依刑事訴訟法第455 條之1 第1 項、第3 項、
    第369 條第1 項前段、第364 條、第371 條、第299 條第1
    項前段，刑法第339 條第3 項、第1 項、第30條、第41條第
    1 項前段、第74條第1 項第1 款、第2 項第5 款、第93條第
    1 項第2 款，刑法施行法第1 條之1 第1 項、第2 項前段，
    判決如主文。
本案經檢察官何若薇到庭執行職務。
中    華    民    國    97    年    9     月    10    日
                  刑事第五庭    審判長法  官  吳靜怡
                                      法  官  蔡欣怡
                                      法  官  林佑珊
以上正本證明與原本無異。
不得上訴。
中    華    民    國    97    年    9     月    10    日
                                      書記官  蕭惠婷
附錄本案論罪科刑法條全文：
中華民國刑法第339條（普通詐欺罪）
意圖為自己或第三人不法之所有，以詐術使人將本人或第三人之
物交付者，處5年以下有期徒刑、拘役或科或併科1千元以下罰金
。
以前項方法得財產上不法之利益或使第三人得之者，亦同。
前二項之未遂犯罰之。


司法院資訊處製作；財團法人民間司法改革基金會備份。
